【裁判字號】    99,司財管,62
【裁判日期】    990507
【裁判案由】    選任遺產管理人
【裁判全文】
臺灣高雄地方法院民事裁定            99年度司財管字第62號
聲  請  人  遠東國際商業銀行股份有限公司
法定代理人  甲○○
上聲請人聲請對被繼承人乙○○指定遺產管理人事件，本院裁定
如下：
    主  文
選任郭清寶律師為被繼承人乙○○（男，民國○○○年○○月○
○○日生，身分證統一編號：Ｚ000000000號）之遺產
管理人。
程序費用新臺幣壹仟元由被繼承人乙○○之遺產負擔。
    理  由
一、按「繼承開始時，繼承人之有無不明者，由親屬會議於1 個
    月內選定遺產管理人，並將繼承開始及選定遺產管理人之事
    由，向法院報明。」、「無親屬會議或親屬會議未於前條所
    定期限內選定遺產管理人者，利害關係人或檢察官，得聲請
    法院選任遺產管理人，並由法院依前項規定為公示催告。」
    、又「先順序繼承人均拋棄其繼承權時，由次順序之繼承人
    繼承，其次順序之繼承人有無不明或第四順序之繼承人均拋
    棄其繼承權者，準用關於無人承認繼承之規定。」，民法第
    1177條、第1178條第2 項、第1176條第6 項分別定有明文。
二、聲請意旨略以：緣被繼承人乙○○生前向聲請人借款新臺幣
    3,260,000 元，並提供房屋設定本金最高限額抵押權，嗣被
    繼承人於民國98年9 月27日死亡，因其繼承人均已向本院聲
    明拋棄繼承，致其遺產無人繼承，其親屬會議亦未於繼承開
    始1 個月內選任遺產管理人，為利拍賣程序之進行，爰依民
    法第1177條、第1178條第2 項及非訟事件法第78條第1 項規
    定，狀請本院選任財政部國有財產局臺灣南區辦事處為被繼
    承人乙○○之遺產管理人等語。
三、經查：
（一）聲請人主張之前揭事實，業據其提出戶籍謄本、繼承系統
      表、本院98年11月11日雄院高98司繼司志字第3349號函、
      房屋抵押貸款契約書、他項權利證明書、土地建築改良物
      抵押權設定契約書、土地及建物登記謄本等件為證，並經
      本院依職權調取本院98年度司繼3349號拋棄繼承權卷宗核
      閱屬實，堪信為真實。
（二）聲請人既對被繼承人乙○○有債權存在，為其債權人，自
      應屬利害關係人無訛。又被繼承人乙○○之繼承人均已依
      法拋棄繼承，復查無其他合法繼承人存在，揆諸前揭規定
      ，被繼承人乙○○之遺產自應準用關於無人承認繼承之規
      定，參以其親屬會議並未於死亡發生之日起1 個月內為其
      選定遺產管理人並呈報本院，是聲請人以利害關係人之地
      位，向本院聲請選任被繼承人乙○○之遺產管理人，自屬
      有據。
（三）本院審酌：被繼承人乙○○前揭現存之合法繼承人既均已
      依法拋棄繼承，本無義務就其遺產再為管理，且由渠等既
      已行使法律所賦予之拋棄繼承權，可知顯已不願再與被繼
      承人乙○○之遺產有何糾葛；而本院函詢財政部國有財產
      局臺灣南區辦事處是否願擔任本件遺產管理人，經陳報有
      債務大於遺產之虞，故其不適宜擔任本件遺產管理人，有
      99年5 月3 日台財產南接字第0990006897號函在卷可查；
      況擔任遺產管理人，主要係彙整被繼承人之財產，踐行被
      繼承人債權、債務之確認，將債權、債務作適法合理之分
      配，並於有繼承人承認繼承時或遺產分配後尚有剩餘時，
      將遺產移交繼承人或國庫，且須熟悉相關法律程式及具備
      耐心及熱心進行遺產處分之相關程式，實非一般民眾可勝
      任，經本院自高雄律師公會願意擔任法院遺產管理人名單
      中徵詢後，郭清寶律師願意以其專業知識管理及處理被繼
      承人乙○○後續之遺產問題，並有電話紀錄1 紙附卷可憑
      ，爰選任郭清寶律師為本件被繼承人乙○○之遺產管理人
      。另因
      本件被繼承人乙○○之全部繼承人均拋棄繼承，而「準用
      」無人承認繼承之規定，與繼承人有無不明之情形尚屬有
      間，是民法第1178條第1 項關於承認繼承之公示催告，即
      無準用之餘，附此敘明。
四、依非訟事件法第157 條、第24條第1 項，裁定如主文。
五、如對本裁定抗告，須於裁定送達後10日之不變期間內，向本
    院提出抗告狀，並繳納抗告費新臺幣1,000 元。
中    華    民    國    99    年     5    月    7     日
                  家事法庭  司法事務官  宋佳蓁

司法院資訊處製作；財團法人民間司法改革基金會備份。
